【裁判字號】    90,易,1323
【裁判日期】    901130
【裁判案由】    毒品危害防制條例
【裁判全文】
臺灣高雄地方法院刑事判決                          九十年度易字第一三二三號
    公  訴  人  臺灣高雄地方法院察署檢察官
    被      告  甲○○
右列被告因違反毒品危害防制條例案件，經檢察官提起公訴（九十年度偵字第一三０
號），本院判決如左：
    主  文
甲○○持有第一級毒品，處有期徒刑月，如易科罰金，以佰元折算壹日。第一級
毒品海洛因壹包（淨重零點壹陸公克，包裝重零點壹玖公克）、第二級毒品安非他命
壹包（驗前毛重零點肆伍克、驗後毛重零點肆公克）均沒收銷燬之。
    事  實
一、甲○○明知海洛因及安非他命分別屬毒品危害防制條例第二條第一項第一款及第
    二款所規定之第一級毒品及第二級毒品，不得持有，於民國八十九年十二月十五
    日十二時許，在高雄市○○區○○路與國道中山高速公路口，向綽號「阿忠」之
    不詳姓名男子購得第一級毒品海洛因及第二級毒品安非他命，而持有第一級毒品
    及第二級毒品。嗣於是日十三時三十分許，在高雄市○○區○○路與鼎中路口，
    為警臨檢查獲其持有之第一級毒品海洛因一包（淨重０．一六公克，包裝重０．
    一九公克）及第二級毒品安非他一包（驗前毛重０．四五克、驗後毛重０．四公
    克）。
二、案經高雄市政府警察局苓雅分局報請臺灣高雄地方法院察署檢察官偵查起訴。甲
    ○○傳拘未著，經本院以九十年九月十二日高貴刑遠緝字第一０二五號通緝書通
    緝，經警於九十年九月十六日緝獲到案。
    理  由
一、訊據被告甲○○固不諱言為警查獲前開毒品，惟矢口否認有何持有毒品犯行，辯
    稱：扣案之毒品係陳正國所有，且上開毒品係置機車置物箱中，並非在伊身上查
    獲云云。
二、惟查：
  (一)右揭事實，業據被告於警訊時供稱：「警方所查獲之海洛因及安非他命是我本人
    甲○○所有無誤，我是向一名自稱綽號『阿忠』購買的，我是買來供自己吸用的
    。我所持有之海洛因、安非他命於八十九年十二月十五日十二時許，在高雄市○
    ○區○○路與高速公路口，向綽號『阿忠』購得。海洛因是以二千元購得，至於
    安非他命是『阿忠』送我的」等語明確（八十九年十二月十五日警訊筆錄），而
    證人即當日查獲被告之巡邏警乙○○證稱被告於警訊時所述係於自由意識下所陳
    述（九十年三月十六日偵訊筆錄、本院九十年五月二十二日訊問筆錄），是被告
    於警訊所述，應可採信。又扣案之海洛因及安非他係在被告身上乙節，亦據證人
    乙○○結證稱：「海洛因是放在褲子右後方的口袋，安非他命是褲子右前方口袋
    ，當時只有被告一人」（九十年三月十六日偵訊筆錄）、「我們執行巡邏，看見
    甲○○騎機車經過，我們發現他行跡可疑，就把他攔下來，我們在他的右前口袋
    發現安非他命，在右後口袋發現海洛因，毒品並不是在置物箱發現的，．．．他
    拿出來的時候安非他夾藏在紙鈔。」等語屬實（本院九十年五月二十二日訊問筆
    錄），足認被告確有持有海洛因及安非他命之情不虛。雖被告於本院審理時改稱
    扣案之毒品係案外人陳正國所有云云，惟被告遭警查獲時，員警既自其身上扣得
    海洛因、安非他命，縱該海洛因、安非他命確係陳正國所有，非被告所有，亦無
    解於被告持有海洛因及安非他命之罪責。
  (二)本件扣案之白色粉末及白色晶體各一小包，經分別送請法務部調查局、高雄醫學
    大學附設中和紀念醫院檢驗結果，白色粉末為海洛因（淨重０．一六公克，包裝
    重０．一九公克），白色晶體為安非他命（驗前毛重０．四五克、驗後毛重０．
    四公克），有法務部調查局編號000000000號鑑定通知書、高雄醫學大
    學附設中和紀念醫院九十年一月九日編號九００一－二五號檢驗報告各一份附卷
    可稽。是上開扣案之白色粉末為第一級毒品海洛因，白色晶體為第二級毒品安非
    他命無訛。
  (三)綜上所述，本件事證明確，被告犯行洵堪認定。
二、按海洛因及安非他命分別屬毒品危害防制條例第二條第一項第一款及第二款所規
    定之第一級毒品及第二級毒品，不得持有。核被告持有海洛因部份，係犯毒品危
    害防制條例第十一條第一項持有第一級毒品罪，另持有安非他命部份，則係犯同
    條例第十一條第二項持有第二級毒品罪，被告以單一行為而同時持有第一級毒品
    及第二級毒品，應依想像競合犯規定，從較重之持有第一級毒品罪處斷。爰審酌
    被告持有毒品行為，有違社會善良風俗，且犯後否認犯行，顯無悔意，惟念其僅
    單純持有，尚未施用，且為警查獲之毒品不多，情節尚非重大等一切情狀，量處
    如主文所示之刑。又被告犯罪行為後，刑法第四十一條業經立法院於九十年一月
    四日修正為第四十一條第一項︰「犯最重本刑為五年以下有期徒刑之刑之罪，而
  受六個月以下有期徒刑或拘役之宣告，因身體、教育、職業、家庭之關係或其他
    正當事由，執行顯有困難者，得以一元以上三元以下折算一日，易科罰金。」，
    並經總統於九十年一月十日公布、十二日施行，將易科罰金之適用範圍擴大為最
    重本刑五年以下有期徒刑之罪，而易服勞役及期間、數罪併罰之定執行刑、緩刑
    及易以訓誡、易科罰金各事項，均應依新法〈最高法院二十四年七月民刑庭總會
    （二）意旨參照〉，本件被告行為後法律既有變更，雖其所犯之罪原在得易科罰
    金之適用範圍，仍應依刑法第二條第一項前段之規定，併諭知易科罰金之折算標
    準。扣案之海洛因一包（淨重０．一六公克，包裝重０．一九公克）、安非他命
    一包（驗前毛重０．四五克、驗後毛重０．四公克），分係第一級及第二級毒品
    ，爰依毒品危害防制條例第十八條第一項前段規定，不問屬於被告與否，併予宣
    告沒收。至上開海洛因、安非他命經鑑驗耗損部分，業已滅失，故不另為沒收之
    諭知，併此敘明。
據上論斷，應依刑事訴訟法第二百九十九條第一項前段，毒品危害防制條例第十一條
第一項、第二項、第十八條第一項前段，刑法第十一條前段、第二條第一項前段、第
五十五條、修正後第四十一條第一項，罰金罰鍰提高標準條例、第二條，判決如主文
。
中      華      民      國      九十      年      十一      月    三十  日
                                  臺灣高雄地方法院刑事第七庭
                                      法  官  何  秀  燕
右正本證明與原本無異。
如不服本判決，應於判決送達後十日內，向本院提出上訴狀。
                                      書記官  邱  靜  銘
中      華      民      國      九十      年      十一      月    三十  日
附錄本案判決論罪科刑之法條
毒品危害防制條例第十一條第一、二項：
持有第一級毒品者，處三年以下有期徒刑、拘役或新台幣五萬元以下罰金。
持有第二級毒品者，處二年以下有期徒刑、拘役或新台幣三萬元以下罰金。


司法院資訊處製作；財團法人民間司法改革基金會備份。
